【裁判字號】    89,易,5154
【裁判日期】    900112
【裁判案由】    贓物
【裁判全文】
臺灣高雄地方法院刑事判決                        八十九年度易字第五一五四號
    公  訴  人  臺灣高雄地方法院檢察署檢察官
    被      告  甲○○○
    選任辯護人  施吉安
右列被告因贓物案件，經檢察官聲請簡易判決處刑（八十九年度偵字第二一八六六號
），經本院高雄簡易庭認不宜以簡易判決處刑（八十九年度雄簡字第一三一九號），
移送本院改依通常程序審理判決如左：
    主  文
甲○○○故買贓物，處有期徒刑貳月，如易科罰金以參百元折算壹日。
    事  實
一、甲○○○之夫梁傳福係設址在高雄縣大社鄉○○村○○路三一０號「灣興環保股
    份有限公司」之負責人，以收購舊貨為業。民國八十九年九月二十七日上午九時
    許，明知不詳年籍、姓名之男子，以小貨車載至該公司求售，合計共重二千二百
    公斤價值約為新臺幣（下同）十二萬元（按：每公斤之單價為五十六至五十八元
    ）之白金不鏽鋼板九十七片，係來源不明之贓物（按：係乙○○所有，於八十九
    年九月二十七日八時許，在所開設位於鳳山市之大和成不鏽鋼鐵材行內發現遭竊
    ），竟仍以每公斤十八元，總計三萬九千九百六十元之價格購買之。嗣於同日下
    午五時十五分許，經乙○○得知遭竊鋼板之下落後，會同警察在上址起出前開鋼
    板而查獲。
二、案經高雄縣警察局仁武分局報告臺灣高雄地方法院檢察署檢察官聲請簡易判決處
    刑，本院高雄簡易庭移送辦理。
    理  由
一、訊據被告甲○○○固不否認查獲之鋼板為其所收購，然矢口否認知悉該鋼板為贓
    物，辯稱：前來求售之人說是用剩下的，所以才向他買，並不知是贓物云云。辯
    護人為被告辯護稱：因前來求售之人係駕駛寫有「大和成不銹鋼」字樣之小貨車
    ，且將運送鋼板用之站板一併出售，被告才相信該鋼板係某公司使用所剩，該公
    司因不再從事該業所以出售，又自被告購得該鋼板後仍將該鋼板置於門口附近易
    見之處且未立即將之售出，亦可推知被告對於該鋼板為贓物並無認知等語。本案
    於高雄縣大社鄉○○村○○路三一０號所查獲之鋼板經被害人乙○○指認確為其
    所失竊之鋼板，並有蔡某向「崧強金屬有限公司」購買該等鋼板之入貨單影本八
    紙在卷足憑，而被告與證人即查獲之時在場之被告員工郭健明均表示載運該鋼板
  之小貨車上記載有「大和成不銹鋼」之字樣，經本院向被害人乙○○確認，蔡某
    亦表示該車為與鋼板一同遭竊之小貨車，事後在被告公司附近尋獲等語，又查獲
    鋼板之總重量為二千二百公斤，與被害人乙○○所指失竊鋼板之重量相符，且承
    載該鋼板之站板上有「崧強」之字樣，亦與出售鋼板與蔡某之上游廠商「崧強金
    屬有限公司」相符，此外，復有警卷所附相片四張及贓物認領保管單可資為證，
    是查獲之該鋼板應係被害人為不明之人所竊之物應堪認定。故本案所應審究者厥
    為被告對於該批鋼板係他人竊盜之所得為贓物有無認知，亦即被告是否明知該鋼
    板為贓物而故買之。經查：本案查獲之鋼板，是乙○○所經營「大和成不鏽鋼鐵
    材行」待售之新品，其外層均附有一層塑膠膜且截至被害人取回為止，並未經使
    用之事實，業經被害人乙○○供陳在卷，並據證人即當日至現場查獲本案之警員
    丙○○證述屬實，復有相片四紙足資證明，而證人郭健明亦證稱：「我見那些鋼
    板新新的，所以用帆布蓋上」（見本院八十九年十二月二十七日筆錄），足見該
    鋼板自外觀便足以辨識其為新品，被告雖辯稱因該鋼板有大有小且求售之人表示
    是用剩的，又不知該鋼板原來之規格故無法判定是否未經裁割使用而為贓物，然
    該鋼板連外層膠膜都未撕去，自不難判斷其未經使用過，且其雖大小略有不同，
    但規格差不多且都貼有膠膜之情，亦經證人丙○○證述屬實，況被告亦自承其曾
    詢問出售該鋼板之人，何以該鋼板是新的（見八十九年十二月十三日筆錄），足
    見被告對於該鋼板係新品之事實應有認識。再查：前開鋼板重達二千二公斤而有
    九十七片之多，被告係既以買賣廢鐵為業，且自承從事舊貨買賣達一、二十年之
    久，又其前因故買贓物罪，經本院判決有罪確定，有八十四年度訴字第二八一四
    號判決可資為證，被告應不致於不知要求對方出具貨物來源之證明，加以被告既
    表示該批鋼板係以載有「大和成不銹鋼」之小貨車運送到其公司出售，致其認為
    該鋼板是某公司使用剩餘，則被告何以未查證對方是否確為「大和成」之員工，
    又未出具收據供對方報帳？又該鋼板自外觀便可辨識其為新品已如前述，是被告
    辯稱誤信該批鋼板係某行號所使用剩餘而收購，顯非可採。加以被告自承平日出
    售之廢鐵價格為每公斤三元，而本案之鋼板其係以每公斤十八元之價格收購，遠
    高於其日常所收購廢鐵之價格，足見其對於該批鋼板之價值較一般廢鐵高有所認
    知，而該鋼板之實際進價為每公斤五十六至五十八元不等，總價約為十二萬元之
    事實，業據乙○○供陳在卷，並有卷內所附之進貨單足資為證，被告得以每公斤
    十八元、總價三萬九千餘元之低價購得該鋼板，實足見其於收購前開鋼板之時，
    對於其係贓物應有所認識。被告前開所辯並不足採，本件被告犯行洵堪認定。
二、核被告甲○○○所為，係犯刑法第三百四十九條第二項之故買贓物罪。本院審酌
    被告前因故買贓物案件經判決處拘役五十五日，緩刑二年確定，竟不知記取教訓
    ，尤為貪圖小利而故買贓物，徒增被害人取回遭竊物品之困難，且犯後否認犯行
    態度欠佳，惟念及其犯罪之動機在貪圖小利尚非險惡及其智識程度不高，應係一
    時失慮而罹刑章等一切情狀，量處如主文所示之刑，並諭知易科罰金之折算標準
    。中華民國刑法第四十一條業經立法院於九十一年一月四日修正，總統於同月十
    日公布，自該月十二日起施行，雖被告所犯之故買贓物罪為最重本刑五年以下有
    期徒刑之罪，依其行為時即修正前刑法第四十一條之規定，所宣告之刑不得易科
    罰金，然因其行為後刑法第四十一條修正為：「犯最重本刑為五年以下有期徒刑
    以下之刑之罪，而受六月以下有期徒刑或拘役之宣告，因身體、教育、職業或家
    庭之關係，執行顯有困難者，得以一元以上三元以下折算一日，易科罰金。但確
    因不執行所宣告之刑，難收矯正之效，或難以維持法秩序者，不在此限。併合處
    罰之數罪，均有前項情形，其應執行之刑於六月者，亦同」，依刑法第二條第一
    項前段之規定，應適用修正後之刑法第四十一條，所宣告之刑得易科罰金，附此
    敘明。
據上論斷，應依刑事訴訟法第四百五十二條、第二百九十九條第一項前段，刑法第二
條第一項前段、第三百四十九條第二項，罰金罰鍰提高標準條例第一條前段、第二條
，判決如主文。
中      華      民      國    九十      年      一      月     十二     日
                                  臺灣高雄地方法院刑事第二庭
                                      法  官  卓立婷
右正本證明與原本無異。
如不服本判決，應於判決送達後十日內，向本院提出上訴狀。
                                       書記官    陳家宏
中    華    民    國      九十      年      一      月      十七      日


司法院資訊處製作；財團法人民間司法改革基金會備份。
